臺灣高雄地方法院刑事判決　　　　　　　　　　　　　九十一年度自字第一二二號
　　自　訴　人　乙○○
　　被　　　告　丙○○
右列被告因詐欺案件，經自訴人提起自訴，甲○判決如左：
    主  文
丙○○無罪。
    理  由
一、自訴意旨略以：被告丙○○於民國九十年十月間，向以製作廣告招牌為業之自訴
    人乙○○訂購「後昌池上晶鑽」廣告招牌一組，金額新台幣（以下同）二萬五千
    七百五十元；又於同年十一月間，再訂做「阿國鵝肉」廣告招牌一面，金額五萬
    八千八百五十元。詎被告先行交付發票日為九十一年二月二十八日、票面金額七
    萬零八百五十元之支票一紙與自訴人，惟屆期未獲兌現，又再於九十一年三月七
    日與自訴人達成協議，並書立切結書，允諾於九十一年三月十三日、四月三日各
    清償四萬元予自訴人，惟亦未履行，因認被告涉有詐欺罪嫌。
二、按犯罪事實應依證據認定之，無證據不得推定其犯罪事實，刑事訴訟法第一百五
    十四條定有明文。又按刑法第三百三十九條第一項詐欺罪之成立，以意圖為自己
    不法之所有，以詐術使人將本人或第三人之物交付為要件，所謂以詐術使人交付
    ，必須被詐欺人因其詐術而陷於錯誤，若其所用方法，不能認為詐術，亦不致使
    人陷於錯誤，即不構成該罪（最高法院三十年上字第八一六號判例、四十六年台
    上字第二六０號判例參照）。本件自訴人認被告涉有詐欺罪嫌，係以被告所交付
    之前開支票未獲兌現，及未依切結書內容履行為其論據。惟訊據被告堅決否認有
    詐欺犯嫌，辯稱：「因伊向乙○○的父親租房子，他父親介紹伊向乙○○訂購廣
    告招牌。伊確實有經營『池上便當』、『阿國鵝肉』店，但後來因經營不善倒閉
    ，才無法付廣告招牌的錢」等語。經查：
  (一)、自訴人係以經營招牌製作為業，並由證人即自訴人之店員丁○○於得知被告有
      訂購廣告招牌需要時，主動前往與被告接洽，始完成本件交易，此為自訴人所
      不否認，並經證人丁○○於九十一年五月十三日甲○審理時到庭證述明確，顯
      見自訴人承作本件廣告招牌，並無何陷於錯誤可言。
  (二)、被告於訂購本件廣告招牌後，確實有將之用於『池上便當』、『阿國鵝肉』店
      為店招，並經營前開二家店達二、三個月之久，業經證人丁○○證述在卷，顯
      見被告訂購本件廣告招牌，並無虛偽不實之處，自難認被告對自訴人有何施用
      詐術可言。
  (三)、自訴人係於九十年十二月間收受本件支票，並非被告交付本件支票後，自訴人
      始願意承做本件廣告招牌，此為自訴人所是認，又本件支票發票人為孫小林，
      並非被告，此有該支票影本在卷可憑，顯難強責非發票人之被告應預知本件支
      票之發票人孫小林，將於支票屆期時存款不足而致本件支票退票，自難認被告
      於訂購本件廣告招牌之初，即有不法所有之意圖。
三、綜上所述，自訴人承作本件廣告招牌既無何陷於錯誤可言，亦難認被告有施用詐
    術行為或不法所有之意圖，撥諸首揭條文及判例意旨，自無將被告以詐欺罪名相
    繩之理。此外，復查無其他積極證據足認被告有何詐欺犯行，不能證明其犯罪，
    依法應為無罪之諭知。
據上論斷，應依刑事訴訟法第三百四十三條、第三百零一條第一項，判決如主文。
中      華      民      國    九十一    年      六      月     十七     日
                                  臺灣高雄地方法院刑事第一庭
                                      法  官    曾  逸  誠
右正本證明與原本無異。
如不服本判決，應於判決送達後十日內，向甲○提出上訴狀。
                                      書記官    張  金  蘭
中    華    民    國      九十一      年      六      月      十八      日
